【裁判字號】    89,東簡,313
【裁判日期】    900320
【裁判案由】    
【裁判全文】
臺灣臺東地方法院民事簡易判決  八十九年東簡字第三一三號
    原      告  甲○○
    被      告  乙○○
右當事人間請求清償債務事件，本院判決如左：
    主      文
原告之訴駁回。
訴訟費用由被告負擔。
    事實及理由
一、原告聲明：被告給付原告新台幣（下同）五十萬元及自提示日即八十九年六月八
    日起至清償日止，按年息百分之六計算之利息。
二、事實摘要：原告持有訴外人丁鎮江所簽發，由被告背書，發票日為民國（下同）
    八十九年五月三十一日，付款人為台灣銀行台東分行，面額新台幣（下同）伍拾
    萬元，票據號碼ＡＬ0000000號支票一張（下稱系爭支票），訴外人丁鎮
    江於八十九年五月間交被告持有，詎屆期提示因訴外人丁鎮江為拒絕往來戶而遭
    退票，為此請求被告應負背書人責任。被告則以被告於八十八年十一月間背書，
    原告持有系爭支票未經向銀行提示，並未於到期日內四個月內向被告告知，原告
    因四個月未行使追索權而罹於時效消滅等語置辯。
三、法院判斷：
  （一）按「票據經變造時，簽名在變造前者，依原有文義負責；簽名在變造後者，
        依變造文義負責；不能辨別前後時，推定簽名在變造前。」此票據法第十六
        條第一項定有明文。又「依改寫後之文義行使權利之執票人，應就債務人之
        簽名或蓋章當時已有改寫或債務人已同意改寫之事實，負舉證責任，如不能
        提舉證明，即不能令該債務人依改寫後之文義負責。」此有最高法院五十四
        年度台上字第三一一八號判決可參。本件原告主張系爭支票為訴外人丁鎮江
        於八十九年五月間交被告持有，為此請求被告應負背書人責任等情。然未能
        就被告之簽名當時已有改寫或被告已同意改寫之事實，負舉證責任，從而依
        法應推定被告簽名在變造前，依據前揭法律規定及最高法院判決之意旨，被
        告即應依原有文義負責。
  （二）次按支票之執票人，對前手之追索權，自提示日起算，四個月間不行使，因
        時效而消滅。又發票地與付款地在同一省（市）區內者，執票人應於發票日
        後七日內，為付款之提示。執票人不於第一百三十條所定期限內為付款之提
        示，或不於拒絕付款日或其後五日內，請求作成拒絕證書者，對於發票人以
        外之前手，喪失追索權。此票據法第二十二條第二項後段、第一百三十條第
        一款、第一百三十二條定有明文。本件被告應依系爭支票變造前之文義負責
        既經認定，原告既未於改寫前發票日八十八年十一月三十一日起算七日內為
        付款之提示，對被告即喪失追索權，從而，原告本於票款請求權訴請被告給
        付票款五十萬元及自提示日即八十九年六月八日起至清償日止，按年息百分
        之六計算之利息，於法不合，應予駁回。
中      華      民      國    九十      年      三      月     二十     日
                              臺灣臺東地方法院臺東簡易庭
~B法      官
右為正本係照原本作成
如不服本判決，應於送達後廿日內，向本院提出上訴狀並表明上訴理由，如於本判決
宣示後送達前提起上訴者，應於判決送達後廿日內補提上訴理由書（須附繕本）。
中      華      民      國    九十      年      三      月     二十     日
~B法院書記官


司法院資訊處製作；財團法人民間司法改革基金會備份。
